Inventaris van het archief van het Rijksinstituut voor Zuivering van Afvalwater (RIZA), (1920) 1945-1975 (1980)
Nationaal Archief, Den Haag
In 1953 begon het internationale Rijnonderzoek onder auspiciën van de Internationale Rijncornrnissie. Hierin werken vijf staten samen: Zwitserland, Frankrijk, West-Duitsland, Luxemburg en Nederland. De commissie heeft de opdracht, de mate van verontreiniging in cijfers vast te leggen en voorstellen te doen aan de betrokken regeringen tot verbetering van de waterkwaliteit van de Rijn. Van 1953 tot 1961 voerde men bacteriologisch en chemisch onderzoek uit op het traject Nieuwe Maas - Nieuwe Waterweg. In 1955 startte men vanuit het kort daarvoor ingerichte laboratorium in Sappemeer met het onderzoek naar de bestrijdingsmogelijkheden van de verontreiniging van de Groninger en Drentse kanalen door de strokarton-, aardappelmeel- en suikerfabrieken. Van 1957-1969 deed men geregeld bacteriologisch en chemisch onderzoek in een aantal grote rivieren en zeegaten. Van 1970-1974 was men bezig met de opzet en inrichting van permanente meetstations voor de waterkwaliteit in de Rijn bij Lobith en de Maas bij Eijsden. Van 1972-1973 deed men onderzoek naar de waterkwaliteit in de Waddenzee. Daarnaast bleven een aantal problemen bestaan, die ook nu nog de volle aandacht van het RIZA opeisen: het vraagstuk van de slibstoffen, de eutrofiëring en warmtebelasting van het oppervlaktewater, de waterverontreiniging door anorganische stoffen en de achterstand in de bouw van zuiveringsinstallaties.
Geschiedenis van het archiefbeheer
Het archief van het RIZA over 1920-1975 was geordend volgens een numerieke code, die bestaat uit een hoofdgroepnurnrner en een volgnummer binnen de hoofdgroep, bijvoorbeeld 2/106. De code is gekoppeld aan de onderwerpen van de mappen. Het archief was verdeeld in de hoofdgroepen 1 (niet aanwezig), 2 (algemeen), 3 (beroepszaken), 4 (instellingen en bedrijven), 5 (gemeenten) en 6 (kernenergie). Het archief is slechts gedeeltelijk voorzien van toegangen, waarvan de agenda's op de uitgaande stukken vanaf 1952 en die op de ingekomen stukken vanaf 1956 aanwezig zijn. In januari 1973 startte men met het fiche-doorschrijfsysteem. De voor de inschrijving van de stukken gehanteerde ficheboeken zijn bewaard gebleven.
Volgens een inspectierapport van de Rijksarchiefinspectie van november 1976 zouden de voorgaande agenda's bij een verhuizing verloren zijn gegaan.
Bovendien is er een index in kaartsysteem aangelegd, waarin zich echter geen kaarten van hoofdgroep 6 bevinden, omdat de stukken betreffende kernenergie apart werden gevormd en beheerd. Op veel indexkaarten en archiefmappen staan verwijzingen naar vervolgdossiers van het archief over 1976-1980 volgens de code-Huisman. Ook komt op de mappen soms de aantekening 'HID-dossier' voor. Een HID-dossier was een dossier dat door de (secretaresse van de) directeur werd gevormd en beheerd. Pas na verloop van tijd belandde het dossier bij Post- en Archiefzaken.
Slechts een klein deel van het archief van het RIZA uit de periode 1920-1945 is bewaard gebleven. Waar zich het overgrote deel van het archief uit deze periode bevindt en of het is vernietigd, is niet bekend. Indien het is vernietigd, zal dat gebeurd zijn bij een van de verhuizingen in 1958 of 1975. Het archief van de Commissie inzake Waterverontreiniging (1934-1967) is met de stukken van haar subcommissies wel bewaard gebleven. De oudst aanwezige agenda begint in 1936.
Er is, voor zover bekend, één verklaring van vernietiging opgemaakt en wel op 3 oktober 1984, waarbij het bijna uitsluitend ging om stukken die volgens de categorieënlijst van de Rijkswaterstaat, hoofdstukken Algemeen, Organisatie en Personeel, vernietigbaar zijn. Er zijn ook afdelingsstukken en stukken betreffende heffingen en zuiveringstechnische werken vernietigd. Van deze schoning werden geen verklaringen van vernietiging opgemaakt maar zijn wel ontvangstbewijzen van het Bureau Vernietiging Overheidsarchieven bewaard.
De verwerving van het archief
Het archief is in 2014 door het Erfgoedcentrum Nieuw Land overgedragen aan het Nationaal Archief.
Inhoud en structuur van het archief
Selectie en vernietiging
Het aan de CAS ter bewerking gegeven deel van de archieven is geselecteerd aan de hand van twee vernietigingslijsten: die van 14 april 1977 van het Ministerie van Verkeer· en Waterstaat voor archiefbescheiden betreffende Algemeen, Organisatie en Personeel, daarnaast aan de hand van de concept-vernietigingslijst van 29 juni 1988 van de Dienst Binnenwateren/RIZA ten behoeve van bescheiden betreffende de taakuitvoering. Vóór de bewerking omvatten de drie archieven, die met elkaar waren vermengd, 147,5 m. Na selectie en inventarisatie is er ruim 14 m. overgebleven. Er is dus meer dan 90% ter vernietiging aangewezen.
Het te vernietigen gedeelte is afgevoerd naar het Bureau Vernietiging Overheidsarchieven te Apeldoorn.
Aanvullingen
Er worden geen aanvullingen op het archief verwacht.
Ordening van het archief
De beschrijvingen van de archiefbestanddelen zijn geordend overeenkomstig een nieuw, door de CAS te Winschoten ontworpen archiefschema.
Aanwijzingen voor de gebruiker
Openbaarheidsbeperkingen
Volledig openbaar.
Materiële beperkingen
Het archief kent geen beperkingen voor het raadplegen van stukken als gevolg van slechte materiële staat.
Aanvraaginstructie
Openbare archiefstukken kunnen online worden aangevraagd en gereserveerd. U kunt dit ook via de terminals in de studiezaal van het Nationaal Archief doen. Om te kunnen reserveren dient u de volgende stappen te volgen:
Creëer een account of log in.
Selecteer in de archiefinventaris een archiefstuk.
Klik op ‘Reserveer’ en kies een tijdstip van inzage.
Verwant materiaal
Beschikbaarheid van kopieën
Inventarisnummers van dit archief zijn niet in kopievorm beschikbaar
Afgescheiden archiefmateriaal
[lopende tekst. Dit element uitsluitend gebruiken als archiefmateriaal tot het hier beschreven archief behorende elders - dus buiten het NA, of in een afzonderlijk ander archief in het NA - wordt bewaard. Indien geen info aanwezig: element weglaten.]
Verwante archieven
In de archiefinventaris 2.16.5306: ‘Inventaris van het archief van het Rijksinstituut voor Integraal Zoetwaterbeheer en Afvalwaterbehandeling, (1958) 1975-1990 (2000), CAS-nummer 1101, Winschoten 2007’ bevinden zich jongere stukken van het archief van het RIZA.
Publicaties
Rapport van het archieftechnisch onderzoek ten behoeve van de bewerking van het archief van het (Rijks)Instituut voor Zuivering van Afvalwater van de Rijkswaterstaat 1920-1980. Winschoten: CAS, 1988
Rapport inzake het literatuuronderzoek betreffende de geschiedenis en de organisatie van het (Rijks)Instituut voor Zuivering van Afvalwater 1920-1985. Winschoten: CAS, 1988
Jubileumboek 50 Jaar Zuivering van Afvalwater. 's-Gravenhage: Staatsuitgeverij, 1970
Beschrijving van de series en archiefbestanddelen
- RIJKSINSTITUUT VOOR ZUIVERING VAN AFVALWATER (1920) 1945-1975 (1980), A.
  - Algemeen, A.1.
    - Agenda's op de ingekomen stukken, 1956-1972; 1-63; 63 delen
      - 18 sept. 1956-10 apr. 1957, 1
      - 11 april 1957- 6 nov. 1957, 2
      - 7 nov. 1957-17 mei 1958, 3
      - 19 mei 1958-29 nov. 1958, 4
      - 1 dec. 1958-23 mei 1959, 5
      - 23 mei 1959-24 nov. 1959, 6
      - 26 nov. 1959-31 mei 1960, 7
      - 1 juni 1960- 6 dec. 1960, 8
      - 7 dec. 1960-19 juni 1961, 9
      - 20 juni 1961-29 dec. 1961, 10
      - 2 jan. 1962-19 juli 1962, 11
      - 20 juli 1962-14 febr. 1963, 12
      - 15 febr. 1963-17 mei 1963, 13
      - 17 mei 1963-30 aug. 1963, 14
      - 2 sept. 1963- 6 dec. 1963, 15
      - 9 dec. 1963-23 mrt. 1964, 16
      - 23 mrt. 1964-23 juni 1964, 17
      - 24 juni 1964-29 sept. 1964, 18
      - 30 sept. 1964-30 dec. 1964, 19
      - 30 dec. 1964-31 mrt. 1965, 20
      - 31 mrt. 1965- 6 juli 1965, 21
      - 7 juli 1965- 8 okt. 1965, 22
      - 8 okt. 1965-20 dec. 1965, 23
      - 20 dec. 1965-24 febr. 1966, 24
      - 24 febr. 1966-27 apr. 1966, 25
      - 27 apr. 1966- 6 juli 1966, 26
      - 6 juli 1966-20 sept. 1966, 27
      - 21 sept. 1966-29 nov. 1966, 28
      - 29 nov. 1966- 7 febr. 1967, 29
      - 7 febr. 1967-11 apr. 1967, 30
      - 11 apr. 1967-16 juni 1967, 31
      - 16 juni 1967-31 aug. 1967, 32
      - 31 aug. 1967- 2 nov. 1967, 33
      - 2 nov. 1967- 8 jan. 1968, 34
      - 9 jan. 1968- 8 mrt. 1968, 35
      - 11 mrt. 1968-17 mei 1968, 36
      - 20 mei 1968- 5 aug. 1968, 37
      - 5 aug. 1968-15 okt. 1968, 38
      - 15 okt. 1968-16 dec. 1968, 39
      - 17 dec. 1968-19 febr. 1969, 40
      - 19 febr. 1969-16 apr. 1969, 41
      - 17 apr. 1969-19 juni 1969, 42
      - 19 juni 1969-20 aug. 1969, 43
      - 20 aug. 1969-15 okt. 1969, 44
      - 15 okt. 1969-10 dec. 1969, 45
      - 10 dec. 1969- 5 febr. 1970, 46
      - 5 febr. 1970-31 mrt. 1970, 47
      - 31 mrt. 1970-28 mei 1970, 48
      - 29 mei 1970- 6 aug. 1970, 49
      - 6 aug. 1970- 9 okt. 1970, 50
      - 12 okt. 1970-11 dec. 1970, 51
      - 11 dec. 1970-11 febr. 1971, 52
      - 11 febr. 1971-15 apr. 1971, 53
      - 16 apr. 1971-21 juni 1971, 54
      - 21 juni 1971- 7 sept. 1971, 55
      - 8 sept. 1971-11 nov. 1971, 56
      - 11 nov. 1971- 6 jan. 1972, 57
      - 6 jan. 1972- 3 mrt. 1972, 58
      - 3 mrt. 1972- 3 mei 1972, 59
      - 4 mei 1972-30 juni 1972, 60
      - 3 juli 1972- 6 sept. 1972, 61
      - 6 sept. 1972- 3 nov. 1972, 62
      - 3 nov. 1972-29 dec. 1972, 63
    - Agenda's op de uitgaande stukken, 1952-1973; 64-76; 13 delen
      - 2 jan. 1952- 3 mrt. 1953, 64
      - 28 jan. 1955-27 febr. 1956, 65
      - 27 febr. 1956- 8 mei 1957, 66
      - 2 okt. 1959-28 okt. 1960, 67
      - 26 okt. 1960- 3 nov. 1961, 68
      - 6 nov. 1961-18 okt. 1962, 69
      - 18 okt. 1962-26 nov. 1963, 70
      - 26 nov. 1963- 5 okt. 1964, 71
      - 2 okt. 1964-13 jan. 1966, 72
      - 6 jan. 1966-17 aug. 1967, 73
      - 16 aug. 1967- 4 nov. 1969, 74
      - 4 nov. 1969-29 nov. 1971, 75
      - 29 nov. 1971- 4 jan. 1973, 76
    - Fichedagboeken, 1973-1975; 77-79; 31 delen
      - 1973 nrs. 1- 8890, 77; 9 delen
      - 1974 nrs. 1-10493, 78; 11 delen
      - 1975 nrs. 1-11180, 79; 11 delen
    - Notulen van vergaderingen van het directieteam, met bijlagen, 1975-1976; 80; 1 omslag
    - Notulen van stafvergaderingen, met bijlagen, 1964-1975; 81-87; 7 pakken
      - 7 apr. 1964- 1 dec. 1969, 81
      - 2 febr. 1970- 5 juni 1972, 82
      - 12 juni 1972-25 juni 1973, 83
      - 2 juli 1973-22 apr. 1974, 84
      - 13 mei 1974-23 dec. 1974, 85
      - 13 jan. 1975-29 sept. 1975, 86
      - 29 okt. 1975- 8 dec. 1975, 87
    - Notulen van vergaderingen van de hoofdafdeling Zuiveringstechniek, met bijlagen, 1970-1975; 88; 1 omslag
    - Notulen van vergaderingen van de hoofdafdeling Vergunningen en Aanslagregeling, met bijlagen, 1970-1976; 89-90; 2 pakken
      - 10 dec. 1970-21 febr. 1974, 89
      - 4 mrt. 1974- 6 jan. 1976, 90
    - Notulen van vergaderingen van de afdeling Algemene Zaken, met bijlagen, 1972-1976; 91; 1 omslag
    - Notulen van vergaderingen van de hoofdafdeling Laboratoria met de hoofdafdeling Oppervlaktewater, met bijlagen, 1973-1976; 92; 1 omslag
    - Notulen van vergaderingen van de afdeling Procestechniek, met bijlagen, 1974-1976; 93; 1 omslag
    - Notulen van vergaderingen, gehouden aan boord van het motorschip dr. L.F. Kamps, met bijlagen, 1973-1976; 94; 1 omslag
      Met retroacta vanaf 1969.
    - Stukken betreffende de briefwisseling met de directeur-generaal, 1966-1972; 95; 1 omslag
    - Stukken betreffende het overleg van de hoofingenieursdirecteuren, 1969-1971; 96-98; 3 omslagen
      - notulen, 24 nov. 1969-10 mrt. 1971, 96
      - notulen, 29 mrt. 1971-15 dec. 1972, 97
      - correspondentie, 11 sept. 1969- 8 febr. 1971, 98
  - Organisatie, A.2.
    - INSTELLING EN ONTWIKKELING, A.2.1.
      - Stukken betreffende de oprichting van het Riza, 1920; 99; 1 omslag
      - Stukken betreffende de positiebepaling van het Riza in de loop van zijn bestaan, 1921-1968; 100; 1 pak
      - Stukken betreffende de reorganisatie van afdelingen, 1965-1973. 1 omslag; 101
      - Stukken betreffende de viering van het 50-jarig bestaan van het Riza, 1969-1970; 102; 1 omslag
    - GEBOUWEN, A.2.2.
      - Stukken betreffende de diverse hoofdkantoorgebouwen, 1921-1975; 103-108; 3 pakken en 3 omslagen
        - Den Haag 1921-1956, 103; 1 omslag
        - Voorburg 1958-1975, 104
        - Lelystad 1970-1972, 105; 1 omslag
        - Lelystad 1973, 106
        - Lelystad 1974, 107
        - Lelystad 1975, 108; 1 omslag
      - Stukken betreffende de huisvesting van het laboratorium te Dordrecht, 1954-1975; 109-111; 3 omslagen
        - 15 juli 1954-17 mrt. 1971, 109
        - 5 jan. 1972- 2 juni 1975, 110
        - 12 juni 1975- 4 dec. 1975, 111
      - Stukken betreffende de bouw en inrichting van meetstations bij Lobith en Eijsden, 1969-1974; 112-114; 1 pak en 2 omslagen
        - Besprekingsverslagen 1969-1972, 112
        - Bestek, met bijlagen 1972, 113; 1 pak
        - Rapporten 1974, 114
      - Stukken betreffende de vestiging van een laboratorium te Maastricht, 1970-1975; 115; 1 omslag
      - Stukken betreffende de vestiging van een laboratorium te Middelburg, 1971-1974; 116; 1 omslag
    - ARCHIEF, A.2.3.
      - Inventaris van het archief, ca. 1975; 117; 1 stuk
    - FINANCIËN, A.2.4.
      - Stukken betreffende de tariefberekening van voor derden verrichte werkzaamheden, 1949-1974; 118; 1 omslag
      - Instructies en voorschriften betreffende de financiële administratie, 1958-1973; 119; 1 omslag
      - Stukken betreffende de bijdrage aan de begrotingen voor 1968-1977, 1966-1975; 120; 1 pak
      - Stukken betreffende de indiening van werkplannen en de aanvraag van kredieten, 1967-1975; 121; 1 pak
    - PERSONEEL, A.2.5.
      - Persoonsdossiers van de directeuren van het Riza, 1920-1980; 122-125; 4 omslagen
        - J.J. Hopmans 1920-1967, 122
        - H.J.N.H. Kessener 1926-1959, 123
        - C.P. Mom 1946-1958, 124
        - K.C. Zijlstra 1963-1980, 125
      - Persoonsdossier van de bureelchef J. van Doorn, 1934-1952; 126; 1 omslag
      - Stukken betreffende de opgave van de personeelsbezetting, 1947-1963; 127; 1 omslag
      - Stukken betreffende studiereizen, 1948-1975; 128-129; 2 omslagen
        - Verenigde Staten en Canada 1948, 1970-1974, 128
        - Zweden 1973-1975, 129
      - Verslagen betreffende de jaarcongressen te Hamburg en Wiesbaden van de Abwassertechnische Vereinigung, 1950, 1952; 130; 1 omslag
      - Stukken betreffende het houden van diverse lezingen voor derden, 1950-1975; 131-133; 1 pak en 2 omslagen
        - mei 1950-31 dec. 1971, 131
        - 14 mei 1972-28 sept. 1972, 132
        - 16 okt. 1972-15 dec. 1975, 133; 1 pak
      - Stukken betreffende de bijdrage aan de cursussen Gezondheidstechniek van de Stichting Postacademiale Vorming Gezondheidstechniek, 1959-1975; 134-136; 1 pak en 2 omslagen
        - 1959-1960, 134
        - 1962-1975, 135
        - 1959-1975 bijlagen, 136; 1 pak
      - Stukken betreffende wijziging van de personeelsformatie, 1960-1975; 137-141; 5 omslagen
        - 8 okt. 1960-30 okt. 1962, 137
        - 22 nov. 1962-28 apr. 1966, 138
        - 24 nov. 1967-26 nov. 1970, 139
        - 24 mei 1971-30 aug. 1974, 140
        - 18 sept. 1974-30 dec. 1975, 141
      - Stukken betreffende de wijziging van de functiebeschrijvingen als gevolg van de invoering van de werkclassificatie, 1961-1967; 142; 1 pak
      - Stukken betreffende het zitting hebben van personeelsleden in diverse commissies, 1965; 143; 1 omslag
      - Stukken betreffende de deelname en bijdrage aan het Machevocongres '65 en de Vakbeurs Milieu '71 te Utrecht over milieuzuiveringstechnieken, 1965-1971; 144; 1 omslag
      - Stukken betreffende de functiebeschrijving van hoofd van de Afdeling Algemene Zaken, 1973; 145; 1 omslag
      - Stukken betreffende het overleg met de Personeelscommissie Riza, 1974-1976; 146; 1 omslag
        Met retroacta vanaf 1970.
  - Taakuitvoering, A.3.
    - ALGEMEEN, A.3.1.
      - Stukken betreffende wijziging van de Hinderwet, 1927-1941; 147; 1 omslag
      - Nota, houdende een overzicht van de werkzaamheden en resultaten van het Riza over 1920-1930, 1931; 148; 1 stuk
      - Stukken betreffende de deelname aan het overleg tot de instelling van een Raad voor de Waterhuishouding, 1941-1942; 149; 1 omslag
      - Stukken betreffende de Belgische wetgeving ter bestrijding van de waterverontreiniging, 1950-1975; 150; 1 omslag
      - Stukken betreffende de voorbereiding van de Wet Verontreiniging Oppervlaktewateren, 1959-1970; 151-154; 4 pakken
        - 21 sept. 1959 – 2 nov. 1961, 151
        - 21 febr. 1962 – 28 dec. 1967, 152
        - 6 febr. 1968 – 2 juni 1969, 153
        - 12 juni 1969 – 17 feb. 1970, 154
      - Stukken betreffende de totstandkoming van de Kernenergiewet en algemene maatregelen van bestuur ten behoeve van maatregelen bij calamiteiten, 1961-1973; 155; 1 omslag
      - Stukken betreffende de instelling en wijziging van de samenstelling van de Commissie voor de waterverontreiniging, 1970-1975; 156; 1 omslag
        De commissie was een vaste commissie tot bijstand van de Raad van de Waterstaat.
      - Notulen van de Commissie voor de Waterverontreiniging, 1970-1975; 157-158; 2 pakken
        Zie ook inventarisnummer 156.
        - 14 okt. 1970- 7 juni 1974, 157
        - 19 juni 1974-19 nov. 1975, 158
      - Stukken betreffende de becommentariëring van de Urgentienota Milieuhygiëne door de Raad van de Waterstaat, 1972-1973; 159; 1 omslag
      - Stukken betreffende het overleg met het Rijksinstituut voor Drinkwatervoorziening en het Rijksinstituut voor de Volksgezondheid met betrekking tot het gebruik van oppervlaktewater voor drinkwater, 1973-1975; 160-161; 2 omslagen
        - 6 nov. 1973-19 mrt. 1974, 160
        - 5 apr. 1974-10 juni 1975, 161
      - Stukken betreffende de becommentariëring door diverse instanties van het Indicatief Meerjaren Programma 1975-1980 ten aanzien van de bestrijding van de verontreiniging van het oppervlaktewater, 1974; 162; 1 omslag
      - Stukken betreffende de Werkgroep VI (lozingen van niet-zuurstofbindende stoffen) van de Coördinatiecommissie Uitvoering Wet Verontreiniging Oppervlaktewateren, 1974-1975; 163-165; 3 pakken
        - 2 mei 1974-31 dec. 1974, 163
        - 17 jan. 1975-22 apr. 1975, 164
        - 2 mei 1975-30 dec. 1975, 165
      - Stukken betreffende de beroepencommissie van de Commissie voor de Waterverontreiniging, 1975; 166; 1 omslag
    - WATERKWALITEITSONDERZOEK, A.3.2.
      - Algemeen, A.3.2.1.
        - Stukken betreffende het onderzoek naar de invloed van het afgewerkte koelwater van elektrische centrales op de kwaliteit van het aangrenzende oppervlaktewater, 1950-1952; 167; 1 omslag
        - Scheepsjournalen van de laboratoriumvaartuigen Ons Genoegen, Westereems en dr. L.F. Kamps I en II, 1955-1978; 168-169; 2 pakken
          - aug. 1955-nov. 1964, 168
          - dec. 1964-dec. 1978, 169
        - Stukken betreffende de Commissie Handboek Wateronderzoek, 1959-1961; 170; 1 pak
        - Rapporten van onderzoek naar de radioactiviteit van oppervlaktewater, 1959, 1975; 171; 1 omslag
        - Stukken betreffende het Committee for Scientific Research into Water Pollution van de OECD, 1960-1975; 172-175; 4 pakken
          OECD= Organization for Economie Cooperation and Development.
          - Committee, 1960-1970, met retroacta vanaf 1954, 172
          - Subgroep Wasmiddelen, 1963-1966, 173
          - Subgroep Wasmiddelen, 1967-1971, 174
          - Subgroep Wasmiddelen, 1972-1975, 175
        - Stukken betreffende de totstandkoming van een rapport van de IAEA Committee Radioactive Waste Disposal into Fresh Water, 1961-1963; 176; 1 pak
          IAEA = International Atomic Energy Agency.
        - Stukken betreffende de Werkgroep Diepe Plassen, 1965-1976; 177; 1 pak
        - Stukken betreffende de Werkgroep (later Contactgroep) Water van de Commissie TNO inzake Nevenwerking van Bestrijdingsmiddelen, 1966-1974; 178-180; 3 omslagen
          TNO= Nederlandse Centrale Organisatie voor Toegepast Natuurwetenschappelijk Onderzoek,
          - 1966-1968, 178
          - 1969-1974, 179
          - Subgroep Kwik, 1967-1968, 180
        - Stukken betreffende de Werkgroep (later Onderwerkgemeenschap) Biologische Waterbeoordeling, 1967-1975; 181-182; 2 omslagen
          - 16 aug. 1967-14 nov. 1973, 181
          - 15 nov. 1973-26 nov. 1975, 182
        - Stukken betreffende de Werkgroep Waterverontreiniging Slachterijen, 1969-1970; 183; 1 omslag
        - Stukken betreffende de Werkgroep Analysemethoden Rijkswateren, voorheen de Werkgroep Computerverwerking Waterkwaliteitsgegevens, 1970-1976; 184; 1 pak
        - Stukken betreffende de Discussiegroep Meet- en Bemonsteringsapparatuur, 1971-1975; 185-186; 2 pakken
          - 1971-1973, 185
          - 1974-1975, 186
        - Stukken betreffende de Commissie Kwaliteit van het Oppervlaktewater, 1971-1976; 187-192; 2 pakken en 4 omslagen
          De Commissie adviseerde de Gezondheidsraad.
          - 1971, 187
          - 1972, 188; 1 pak
          - 1973, 189
          - 1974, 190; 1 pak
          - 1975-1976, 191
          - Subcommissie Consumptie Waterdieren, 1971-1974, 192
        - Stukken betreffende de Werkgroep Automatisering Meting Waterkwaliteitsparameters, 1972-1975; 193-195; 3 pakken
          - Notulen, 1972-1975 Notulen, 193
          - Meetstation Lith, 1972-1973, 194
          - Meetstation Lith 1974-1975, 195
        - Notulen van vergaderingen van de Programmacommissie Water inzake de op contractbasis door de N.V. Philips te ontwikkelen meetapparatuur voor milieuonderzoek, 1972-1975; 196; 1 omslag
        - Stukken betreffende de Redactiecommissie Kwartaalbericht Kwaliteitsonderzoek in de Rijkswateren, 1972-1975; 197-198; 2 omslagen
          - 1972-1974, 197
          - 1975, 198
        - Stukken betreffende de samenstelling van de bemonsterings- en onderzoekprogramma's Rijkswateren, 1972-1976; 199-203; 5 omslagen
          - 1972, 199
          - 1973, 200
          - 1974, 201
          - 1975, 202
          - 1976, 203
      - Zee, A.3.2.2.
        - Stukken betreffende de lozing van industriële afvalstoffen in zee, 1956-1970; 204; 1 omslag
        - Stukken betreffende diverse onderzoekingen in de Waddenzee, 1964-1975; 205; 1 pak
        - Stukken betreffende de stimulering van het meiofaunaonderzoek door de Interdepartementale Contactcommissie Onderzoek Zeeverontreiniging, 1967-1971; 206; 1 omslag
        - Stukken betreffende het bacteriologisch en chemisch onderzoek in de Nederlandse territoriale wateren van de Noordzee, 1973-1975; 207; 1 pak
      - Rijn, A.3.2.3.
        Zie ook de inventarisnummers 249 en 254.
        - Stukken betreffende de Internationale Rijncommissie in het algemeen, 1948-1973; 208-211; 4 pakken
          - 1948-1953, 208
          - 1954-1957, 209
          - 1958-1962, 210
          - 1963-1973, 211
        - Stukken betreffende de Permanente Werkgroep van de Internationale Rijncommissie, ook wel Permanente Werkgroep voor Experts of voor Lopend Onderzoek genoemd, 1952-1976; 212-217; 3 pakken en 3 omslagen
          - Notulen, 1956-1965, 212; 1 pak
          - Notulen, 1966-1968, 213; 1 pak
          - Notulen, 1969-1973, 214
          - Correspondentie, 1952-1961, 215
          - Correspondentie, 1962-1968, 216
          - Correspondentie, 1972-1976, 217; 1 pak
        - Staten van analyseresultaten van in West-Duitsland genomen watermonsters van de Rijn, 1962-1966; 218; 1 omslag
        - Stukken betreffende de Werkgroep Hydrologie van de Internationale Rijncommissie, 1964-1975; 219; 1 pak
        - Notulen van vergaderingen van de Internationale Rijncommissie, met bijlagen, 1965-1975; 220-241; 11 pakken en 11 omslagen
          - Freibourg, 12-13 mei 1965, 220
          - Luxembourg, 24 nov. 1965, 221
          - Bazel, 26-27 mei 1966, 222; 1 pak
          - Avignon, 19 apr. 1967, 223; 1 pak